臺灣臺中地方法院刑事判決
110年度訴字第1317號
公  訴  人  臺灣臺中地方檢察署檢察官
被      告  彭觀明



上列被告因詐欺案件，經檢察官提起公訴（109年度偵字第27235
號），本院判決如下：
    主    文
彭觀明無罪。
    理    由
一、公訴意旨略以：被告彭觀明於民國109年4月初起，加入真實
    姓名年籍均不詳，綽號為「任我行」、「王成」、「王幸會
    」、「Shan」及其他不詳姓名等之成年男子共同發起之具有
    持續性、牟利性、結構性等犯罪組織之詐欺集團（被告參與
    犯罪組織部分，業經臺灣臺中地方檢察署檢察官以109年度
    偵字第14209號提起公訴，不在起訴範圍），擔任取款車手
    ，並約定提領款項之2％作為報酬。被告即與上開詐欺集團成
    員基於3人以上共同詐欺取財之犯意聯絡，由詐欺集團不詳
    成員，向欲求職之吳傑恩詐取其所有之中華郵政股份有限公
    司臺南德高厝郵局帳號00000000000000號帳戶(下稱德高厝
    郵局帳戶)、台新商業銀行帳號00000000000000號帳戶(下稱
    台新銀行帳戶)，吳傑恩於109年4月8日19時43分許，依不詳
    詐欺集團成員之指示，在臺南市○區○○路○段000號全家超商
    臺南東城門市，將德高厝郵局帳戶及台新銀行帳戶之存簿、
    金融卡及密碼寄至臺中市○○區○○路○段00號之全家超商東寶
    店，並由該詐欺集團成員「Shan跑腿」向在臉書社團「大台
    中臨時打工資訊網」尋找工作之洪健誌佯稱工作內容是跑腿
    ，收件取件，並指示洪健誌（涉嫌詐欺部分，業經檢察官為
    不起訴處分確定）於109年4月11日11時43分許，前往臺中市
    ○○區○○路○段00號1樓之「全家超商東寶店」領取吳傑恩所寄
    送內含德高厝郵局帳戶、台新銀行帳戶之包裹後，持該包裹
    至臺中市○區○○路000號之「肯德基KFC-臺中五權店」2樓男
    廁內，由被告於同日11時25分許，依該詐欺集團成員「任我
    行」在「釘釘」通訊軟體中之指示，至「肯德基KFC-臺中五
    權店」2樓男廁內，領取洪健誌所放置在該處之包裹後，再
    經「任我行」指示，分別於109年4月11日18時、18時2分、1
    8時30分許，在臺中市○○區○○路○段000號，持台新銀行帳戶
    提款卡，提領陳偉國因遭詐騙，而匯入吳傑恩台新銀行帳戶
    之新臺幣（下同）6萬元、3萬元、2萬9000元，及於同日18
    時58分、19時、19時1分許，在臺中市○○區○○路○段000號東
    興郵局，持德高厝郵局帳戶提款卡，提領許富菘因遭詐騙，
    而匯入吳傑恩郵局帳戶內之6萬元、6萬元、9000元。再由「
    任我行」告知被告於當日何時何地將所提領之現金交付予「
    任我行」所指派前往收款之不詳車手頭，並領取提領金額2％
    之報酬（被告擔任提款車手提領陳偉國、許富菘受騙款項之
    犯行，業經本院另案以109年度金訴字第339號判決確定，且
    非本院審理範圍)。因認被告涉犯刑法第339條之4第1項第2
    款之三人以上共同犯詐欺取財罪嫌云云。
二、按犯罪事實應依證據認定之，無證據不得認定犯罪事實。不
    能證明被告犯罪者，應諭知無罪之判決，刑事訴訟法第154
    條、第301條第1項分別定有明文。
三、公訴意旨認被告涉犯刑法第339條之4第1項第2款之三人以上
    共同犯詐欺取財罪嫌，無非係以另案被告洪健誌、告訴人吳
    傑恩於警詢時之證述、臺中市○區○○路000號肯德基2樓之錄
    影監視翻拍照片、洪健誌領取包裹之超商錄影監視畫面、被
    告領取陳偉國、許富菘款項之ATM提領畫面、許富菘之公務
    電話紀錄表、德高厝郵局交易明細表、陳偉國之陳報單、受
    理各類案件紀錄表、內政部警政署反詐騙諮詢專線紀錄表、
    受理詐騙帳戶通報警示簡便格式表、金融機構聯防機制通報
    單、被告於警詢及偵訊時之自白等為其論據。訊據被告坦承
    於上揭時、地，至「肯德基KFC-臺中五權店」2樓男廁所，
    拿取洪健誌放置在該處之包裹後，再依「任我行」指示，持
    告訴人吳傑恩申設之台新銀行及德高厝郵局帳戶提款卡，提
    領陳偉國、許富菘受騙之款項等情不諱，惟否認有何加重詐
    欺取財犯行，辯稱：伊擔任車手，受上手指示前往指定地點
    拿取包裹及持提款卡取款，不知吳傑恩帳戶存簿及提款卡是
    否被騙，不清楚上手如何取得帳戶提款卡，也不會詢問上手
    如何取得，且上手也不會告知如何取得等語（見本院卷第83
    、136頁）。經查：
  ㈠暱稱「好再貸款林郁裴」之不詳詐欺集團成員使用通訊軟體L
    INE與告訴人吳傑恩聯繫，佯稱得代為辦理貸款云云，致使
    告訴人吳傑恩陷於錯誤，於109年4月8日19時43分許，在臺
    南市○區○○路○段000號全家超商臺南東城門市，將其申設之
    德高厝郵局、台新銀行帳戶之存簿、金融卡及密碼寄至臺中
    市○○區○○路○段00號之全家超商東寶店。暱稱「Shan跑腿」
    之詐欺集團成員得悉告訴人吳傑恩已寄出帳戶資料，遂指示
    不知情之洪健誌於同年4月11日11時43分許，至全家超商東
    寶店領取裝有德高厝郵局帳戶、台新銀行帳戶存摺及提款卡
    之包裹後，將該包裹放置在臺中市○區○○路000號之肯德基KF
    C-臺中五權店2樓男廁內，被告再依詐欺集團成員「任我行
    」在「釘釘」通訊軟體中之指示，至男廁拿取該包裹。「任
    我行」及其詐欺集團得悉被告已取得被害人吳傑恩寄出之帳
    戶資料後，即與其所屬之其他詐騙集團成員，基於意圖為自
    己不法之所有之犯意聯絡，①由不詳成員於同年4月11日15時
    53分許，撥打電話予陳偉國，佯稱為網拍業者及銀行人員，
    因工作人員疏忽誤設定為分期約定轉帳，將被連續扣繳12個
    月，需協助取消設定並通知銀行協助處理，始能解除分期設
    定云云，致陳偉國陷於錯誤，於同年4月11日17時45分許、4
    9分許、59分許、18時23分許分別匯款3萬元、3萬元、3萬元
    、2萬9985元至告訴人吳傑恩之台新銀行帳戶內，及於同年4
    月11日18時47分許，匯款2萬9985元至吳傑恩設立之德高厝
    郵局帳戶內；②由不詳成員於同年4月11日17時許，佯裝為網
    路廠商、合作金庫銀行客服人員撥打電話予許富菘誆稱因公
    司人員將帳戶誤設為廠商帳戶，將致其名下合作金庫銀行帳
    戶每月被扣款云云，致許富菘陷於錯誤，自其所有之玉山銀
    行、合作金庫銀行以網路銀行轉帳或至自動櫃員機轉帳之方
    式，分別於同日18時48分許匯款4萬9920元、18時52分許匯
    款4萬9921元、19時2分許匯款1萬9989元至告訴人吳傑恩之
    德高厝郵局帳戶內。嗣因「任我行」及其所屬詐欺集團得悉
    陳偉國、許富菘受騙匯款，旋指示被告持告訴人吳傑恩所有
    台新銀行、德高厝郵局帳戶之提款卡，分別於同年4月11日1
    8時、18時2分、18時30分許，在臺中市○○區○○路○段000號，
    提領陳偉國因遭詐騙，而匯入告訴人吳傑恩台新銀行帳戶之
    6萬元、3萬元、2萬9000元，及於同日18時58分、19時、19
    時1分許，在臺中市○○區○○路○段000號東興郵局，提領許富
    菘因遭詐騙，而匯入告訴人吳傑恩郵局帳戶內之6萬元、6萬
    元、9000元，並將該等款項交予「任我行」所指定之人等情
    ，業據被告於警詢、偵訊及本院審理時坦承不諱，經核與證
    人吳傑恩、洪健誌於警詢時證述情節相符（見109年度偵字
    第27235號卷《下稱偵卷》第45至53、55、56頁，核交卷第8至
    10頁），並有109年8月4日員警職務報告書、肯德基二樓監
    視器畫面截圖照片、刑案照片及說明、全家貨件明細在卷可
    稽（見偵卷第29、67至75、79至87、89至97頁），此部分事
    實固堪認定。然被告擔任詐欺集團車手，持告訴人吳傑恩申
    設之台新銀行、德高厝郵局帳戶提款卡，提領陳偉國、許富
    菘受騙款項之犯行，業經本院另案以109年度金訴字第339號
    判決確定，有該案判決書列印本及臺灣高等法院被告前案紀
    錄表在卷可按（見本院卷第26、59至75頁），且經公訴檢察
    官於本院準備程序時表示本案係起訴被告與「任我行」等人
    共同向告訴人吳傑恩詐取德高厝郵局、台新銀行帳戶存摺及
    提款卡包裹之犯行等語明確（見本院卷第82頁）。是以，本
    院所應審究者為被告與其他不詳詐欺集團成員間，就詐取告
    訴人吳傑恩所有德高厝郵局、台新銀行帳戶存摺、提款卡及
    密碼之犯行間，有無犯意聯絡及行為分擔，合先說明。
　㈡按共同正犯之所以應對其他共同正犯所實行之行為負其全部
    責任者，以就其行為有犯意之聯絡為限，若他犯所實行之行
    為，超越原計畫之範圍，而為其所難預見者，則僅應就其所
    知之程度，令負責任，未可概以共同正犯論（最高法院110
    年度台上字第723號判決意旨參照）。又詐欺集團所採取之
    詐騙手段多端，內部分工精細，且為規避查緝，成員之間通
    常為上手、下手之縱向聯繫，除主謀者有橫向聯繫外，負責
    招攬成員、收購人頭帳戶、實施詐術、取款或提領款項之人
    彼此間，未必相互認識並知悉他人所實施之犯行內容。查，
    證人洪健誌於警詢時證稱：「我是在109年4月11日12時37分
    ，聽從通訊軟體LINE暱稱叫做『Shan跑腿』的男子指示，把包
    裹送到肯德基KFC-臺中五權店二樓的男生廁所。」、「（…
    你是否知道是何人向被害人吳傑恩詐騙的？）…不知道。」
    、「我在109年4月間，我在臉書『大臺中臨時打工資訊網』社
    團中，看到有應徵長期跑腿的工作貼文，…我就有撥打過去
    應徵，…對方的LINE暱稱是『Shan跑腿』，之後『Shan跑腿』就
    問我要不要幫忙跑件人員的職缺，我就開始接受對方的指示
    跑腿領包裹。」等語甚詳（見109年度偵字第27235號卷第49
    、51頁）。依此，證人洪健誌係誤信從事跑腿工作，始受詐
    欺集團成員「Shan跑腿」利用，前往全家超商東寶店超商拿
    取告訴人吳傑恩所寄出之包裹，並放置在肯德基臺中五權店
    二樓之男廁。被告則係受另名不詳詐欺集團成員「任我行」
    指示，始至男廁拿取告訴人吳傑恩遭詐騙之帳戶包裹，再持
    提款卡提領贓款，並交予「任我行」指定之人，而遂行擔任
    「車手」之行為分擔，足認被告並未負責前階段對告訴人吳
    傑恩施用詐術騙取帳戶存摺、提款卡及密碼之行為，且非前
    往全家超商東寶店拿取包裹之取簿手，復未與暱稱「好再貸
    款林郁裴」及「Shan跑腿」之人有何聯繫行為，本院實難僅
    以被告於詐欺集團成員「好再貸款林郁裴」及「Shan跑腿」
    向告訴人吳傑恩詐得帳戶資料後，始依「任我行」指示，前
    往肯德基臺中五權店拿取告訴人吳傑恩申設台新銀行、德高
    厝郵局帳戶提款卡等資料，及提領提領陳偉國、許富菘受騙
    款項，即認被告與詐欺集團成員間，就詐取告訴人吳傑恩帳
    戶存摺、提款卡及密碼之犯行，彼此間有犯意聯絡及行為分
    擔。
　㈢至於被告於警詢時供稱：「（你向洪健誌收取包裹前，是否
    知道內容物為何？後續要做何用途？）我知道裡面是提款卡
    ，用途是我要去提領詐騙贓款用」、「（你係於何時開始從
    事詐欺取簿手之工作？）109年4月開始到4月底擔任取簿手
    。（你加入詐騙集團迄今共領取幾次詐騙包裹、提領詐欺贓
    款？報酬如何計算？共獲取多少報酬？）我不記得了。提領
    金額的2％。我大約獲取2至3萬元的酬勞」等語（見偵卷第41
    、43頁）。然本案前往超商取簿之人為洪健誌，而非被告；
    被告僅係依「任我行」指示，前往指定地點拿取洪健誌所放
    置之包裹，並未親自前往超商取簿，且被告所獲取之報酬，
    係以提領金額2％計算，而非以至超商領取包裹之次數或存摺
    之本數計算其報酬，足認被告於詐欺集團中所分擔之工作應
    為負責持提款卡提領詐騙款項之車手，而非取簿手。被告雖
    曾自稱取簿手乙節，惟與事實不符，自難僅因被告於警詢時
    曾自承為取簿手，即為不利於被告之認定。
四、綜上所述，公訴人指出之證明方法，無法證明被告有何加重
    詐欺取財犯行。本件關於被告犯罪之證明，尚未達於通常一
    般之人均不致有所懷疑而得確信其為真實之程度，無從為有
    罪之判斷。此外，本院復查無其他積極證據足認被告有何上
    開犯行，自應為無罪之諭知，以昭審慎。
據上論斷，應依刑事訴訟法第301條第1項前段，判決如主文。
本案經檢察官陳宜君提起公訴，檢察官李斌、黃元亨到庭執行職
務。
中　　華　　民　　國　　110 　年　　10　　月　　28　　日
            刑事第六庭    審判長法  官  柯志民
                                法  官  陳昱翔
                                法  官  蔡逸蓉
以上正本證明與原本無異。
如不服本判決應於收受判決後20日內向本院提出上訴書狀，並應
敘述具體理由；其未敘述上訴理由者，應於上訴期間屆滿後20日
內向本院補提理由書（均須按他造當事人之人數附繕本）「切勿
逕送上級法院」。
                                書記官  陳玲誼
中　　華　　民　　國　　110 　年　　10　　月　　28　　日